臺灣雲林地方法院民事判決　　　　　　　　94年度訴字第69號
原　　　告　辛○○
訴訟代理人　陳信村律師
被　　　告　太子飼料股份有限公司
法定代理人　己○○
訴訟代理人　嚴庚辰律師
複代理人　　壬○○
訴訟代理人　戊○○
　　　　　　丁○○
上列當事人間請求損害賠償事件，本院於民國94年5月25日言詞
辯論終結，判決如下：
    主      文
原告之訴及假執行之聲請均駁回。
訴訟費用由原告負擔。
    事實及理由
一、按訴狀送達後，原告不得將原訴變更或追加他訴。但減縮應
    受判決事項之聲明者，不在此限。民事訴訟法第255條第1項
    第3 款定有明文。原告原起訴請求被告應給付其「新台幣（
    下同）1,722,500 元及自民國93年12月30日起至清償日止按
    年息百分之五計算之利息」，嗣於該起訴狀繕本在民國94年
    2 月6 日送達被告後之94年5 月25日言詞辯論期日，就上開
    利息部分，以言詞聲明減縮為「自起訴狀繕本送達翌日起至
    清償日止」按法定利率計算，此係應受判決事項聲明之減縮
    ，揆諸上開規定，於法自無不可。
二、原告主張：原告自91年起即向訴外人吳勝雄承租位於雲林縣
    四湖鄉○○道附近之豬舍養豬，詎被告於93年12月29日至該
    豬舍，以原告所有之豬隻為訴外人吳勝雄所有而予指封，並
    經鈞院93年度執字第12908 號執行事件乙案於當日予以查封
    、變價，得款共計1,722,500 元，該等款項亦經鈞院分配交
    由被告受領完畢。上開豬隻為原告所有，有原告向訴外人威
    翔實業股份有限公司（下簡稱：威翔公司）購買豬隻飼料之
    對帳單等資料，及證人甲○、乙○○、庚○○、丙○○等之
    證言可證。雖然與威翔公司之對帳單上所載客戶電話「00-0
    000000、0000000 」「 0000000000 」為訴外人吳勝雄所有
    ，但此係為方便連絡住於該豬舍隔壁之訴外人吳勝雄幫忙代
    收飼料之用，並非上開豬舍內之豬隻即為訴外人吳勝雄所有
    。再者，於上開強制執行時，原告曾當場提出異議，被告未
    予調查，仍遽予聲請執行，致原告所有豬隻遭查封變賣，造
    成原告受有上開損害，被告所為顯有過失，為此，依民法第
    184 條第1 項前段規定，請求被告賠償原告所受損害等語。
    並聲明：(一)被告應給付原告1,722,500 元，及自起訴狀繕本
    送達被告翌日起至清償日止，按年息百分之五計算之利息。
    (二)願供擔保請准宣告假執行。
三、被告則以：被告係依強制執行程序查封訴外人吳勝雄之豬隻
    ，自無故意、過失侵害原告之權利可言，且自開始查封以迄
    變價、分配時止，原告均未聲明異議，是原告主張系爭豬隻
    為其所有，實屬捏造。再者，證人甲○、乙○○雖證稱曾出
    售豬隻予原告，惟原告縱有購買豬隻之事實，仍無從證明其
    所購買之豬隻即與被告查封之豬隻相同；何況，證人甲○於
    鈞院訊問時稱：「今年原告向我買過 2、3 次」，原告則稱
    ：「今年尚未向證人甲○買過豬隻」，另證人丙○○稱：「
    原告向乙○○買5 、6 次小豬」，而證人乙○○則稱：「買
    過2 次」，原告與證人等所述互有不同，是其等所述，自難
    採信。至於證人庚○○雖證稱原告曾向威翔公司購買飼料，
    但原告既有多處養豬場，其購買飼料之事實，仍無從證明系
    爭查封之豬隻即為原告所有，且原告提出之對帳單上所記載
    之電話為訴外人吳勝雄所有，足見該飼料之客戶為訴外人吳
    勝雄無誤，由此益證系爭豬隻實為訴外人吳勝雄所有等語，
    資為抗辯。
    並聲明如主文所示。
四、兩造不爭執之事實：
  (一)本院93年度執字第12908 號執行債權人即被告與執行債務人
    即訴外人吳勝雄間強制執行事件，本院執行處人員前於93年
    12月29日前往執行查封豬隻之地點即雲林縣四湖鄉○○街16
    號前方之豬舍，該處豬舍係位於雲林縣四湖鄉○○道附近，
    且該豬舍及基地，為訴外人吳勝雄所有。
  (二)當日所查封之豬隻，計小豬95隻、待產母豬41隻、剛離乳母
    豬3 隻、處女豬19隻及公豬1 隻，經當場變價得款共計1,72
    2,500 元。
  (三)電話號碼「00-0000000、0000000 」「0000000000」係訴外
    人吳勝雄所有。
五、得心證之理由：
    本件兩造主要爭執之處，在於系爭豬隻是否為原告所有？茲
    分述如下：
  (一)原告就系爭豬隻為其所有之事實，應負舉證責任：
    按當事人主張有利於己之事實者，就其事實有舉證之責任，
    民事訴訟法第277條前段定有明文。又按，以侵權行為為原
    因，請求回復原狀或賠償損害者，應就其權利被侵害之事實
    負立證之責。最高法院著有19年上字第38號判例足資參循。
    本件原告主張系爭豬隻為其所有，以及因被告之指封存有過
    失致遭查封變賣，而受有損害等情，既為被告所否認，則原
    告即應就系爭豬隻為其所有，乃至於被告之上開指封行為存
    有過失等節，負舉證責任。
  (二)原告所舉證據，並無從證明系爭豬隻為其所有：
  1.按所謂舉證係指就爭訟事實提出足供法院對其所主張者為有
    利認定之證據而言，若所舉證據，不能對其爭訟事實為相當
    之證明，自無從認定其主張為真正。最高法院著有17年上字
    第917 號判例可資參照。
  2.原告主張系爭豬隻為其所有，固據提出向威翔公司購買飼料
    之對帳單、交運明細表及支票存根等資料，及引用證人甲○
    、乙○○、庚○○、丙○○等之證言為證。惟查：
  (1)依原告提出向威翔公司購買飼料之對帳單、交運明細表及支
    票存根等資料，至多僅能證明原告曾經向威翔公司購買飼料
    ，而不能直接證明系爭豬隻即為原告所有。再者，如威翔公
    司之業務員即證人庚○○所述原告養豬之處所不只一處（見
    本院卷第40頁），則按諸原告購買飼料之間接事實，仍無從
    依經驗法則及論理法則推認系爭豬隻即為原告所有。何況，
    依原告所提之對帳單，所載「客戶電話」「00-0000000、00
    00000 」「0000000000」等均為訴外人吳勝雄所有，則該等
    飼料是否確為原告所購買，並非無疑。原告雖稱係為方便連
    絡住於隔壁之訴外人吳勝雄代收飼料之用云云，然觀諸上開
    對帳單之記載，係按月紀錄購買之產品名稱、重量、單價及
    金額等項，顯見其目的應係作為買賣雙方確認購買品項、數
    量及金額等之稽核之用，與通知代收飼料之用途有別，且訴
    外人吳勝雄之住所係位於「雲林縣四湖鄉○○村○○路302
    號」，並非住於系爭豬舍隔壁，亦有訴外人吳勝雄之戶籍謄
    本附於上開執行卷宗可稽，是原告稱係為連絡住於隔壁之訴
    外人吳勝雄代收一節，應無可採。
  (2)另證人庚○○固證稱：「剛開始原告有三場（按：指養豬場
    ），一場於四湖鄉湖寮村，一場於蔡厝村，一場於四湖鄉○○道」等語（見本院卷第40頁），惟證人庚○○亦自承原告
    「到93年11月左右就沒叫我們公司飼料」等語（見本院卷第
    40頁），足認證人庚○○所稱之情形，應係指「93年11月」
    前之事。查，本院上開查封係於「93年12月29日」執行，從
    而，即使證人庚○○所述屬實，其期間亦距上開查封期日將
    近二月，則在豬隻可遷移或出售之情形下，證人庚○○所述
    ，亦無從證明其先前所見之豬隻，即與上開查封之豬隻相同
    。故此，單憑證人庚○○之證言，亦不足為原告有利之認定
    。
  (3)與原告至今仍有豬隻交易之證人甲○、乙○○則於本院分別
    證稱：「我與原告大約有2 、3 年交易‧‧‧我都是載到原
    告四湖鄉下寮村及四湖鄉蔡厝村‧‧‧下寮村及蔡厝村都沒
    有緊鄰四湖鄉○○道。」（見本院卷第38頁）「（問：是否
    認識原告？有無交易過？）我認識，我有賣過他種豬、仔豬
    、種公‧‧‧今年我有賣過他仔豬‧‧‧（問：如何交貨？
    ）他有二處豬舍，一處於四湖鄉蔡厝，一處於四湖鄉下寮村
    ，都是我載去給他的‧‧‧（問：他的豬舍有無緊鄰四湖鄉
    ○○道？）8 個月前我有送過種豬去四湖鄉○○道四湖國小
    旁。據我所知原告在外環道那邊的養豬場已經沒有了。」等
    語（見本院卷第39頁），亦即在證人甲○與原告之2 、3 年
    交易經驗中，證人甲○從未有載過豬隻至系爭豬舍之情事，
    且原告亦已無在系爭豬舍（即四湖鄉○○道附近豬舍）養豬
    之情事。衡及證人甲○、乙○○與原告均有數年之交易，則
    其等間之往來關係應無糾葛恩怨，始能至今仍維持買賣關係
    。再者，證人甲○、乙○○既與原告有多年之交易往來，則
    其等對原告之養豬情形應知之甚詳，是證人甲○、乙○○之
    證言應可採信。本件觀諸證人甲○從未送過豬隻至系爭豬舍
    ，及證人乙○○證稱原告已無於系爭豬舍養豬等情，兩相參
    核勾稽，堪認系爭豬隻確非原告所有。
  (4)至於受僱於原告之證人丙○○雖證稱：「他（按：指原告）
    總共有三個養豬場，有四湖外環道、蔡厝、下寮三處養豬場
    」云云，惟慮及證人丙○○係受僱於原告，其所為證詞本已
    難期未有偏頗而予盡信，何況，若系爭豬隻確為原告所有，
    則對此關係系爭豬隻所有權歸屬之重要事項，證人丙○○前
    於本院為上開查封行為時既然在場，則伊理應於本院執行人
    員詢問時提及為是，然證人丙○○卻未提及，僅稱伊於該處
    養豬等語（見本院卷第66頁反面），是證人丙○○嗣於本件
    訴訟稱系爭豬隻為原告所有云云一節，應係迴謢原告之詞，
    而無足採信。
  (三)原告主張系爭豬隻為其所有一節，既未能舉證以實其說，揆
    諸上開判例意旨，自無從認定其主張為真正。
六、綜上所述，原告既未能舉證證明系爭豬隻為其所有，則其對
    被告之指封系爭豬隻，並經本院93年度執字第12908 號強制
    執行事件予以變價之行為，即無受有損害可言。從而，原告
    依侵權行為損害賠償之法律關係，請求被告應給付1,722,50
    0 元，及自起訴狀繕本送達被告翌日即94年2 月7 日起至清
    償日止，按年息百分之五計算之利息，為無理由，應予駁回
    。又，本件原告之訴既經駁回，其假執行之聲請即失所附麗
    ，應併予駁回。
七、本件事證已臻明確，兩造其餘攻擊及防禦方法，核與判決結
    果不生影響，爰不逐一論述，附此敘明。
八、訴訟費用負擔之依據：民事訴訟法第78條。
中　　華　　民　　國　　94　　年　　6 　　月　　15　　日
                  民事第二庭
                          審判長法  官  陳宏卿
                                法  官  鍾貴堯
                                法  官  陳銘壎
以上為正本，係照原本作成。
如對本判決上訴，須於判決送達後20日內向本院提出上訴狀。
中　　華　　民　　國　　 94 　年　　 6 　月　　 15  　日
                                書記官　沈瑞芳
